【裁判字號】    92,訴,282
【裁判日期】    920912
【裁判案由】    偽造貨幣
【裁判全文】
臺灣嘉義地方法院刑事判決                          九十二年度訴字第二八二號
    公  訴  人  臺灣嘉義地方法院檢察署檢察官
    被      告  丁○○
    右  一  人
    指定辯護人  邱創典律師
    被      告  庚○○
    右  一  人
    指定辯護人  游瑞華律師
右列被告等因偽造貨幣案件，經檢察官提起公訴（九十二年度偵字第一三二七號、第
一五六零號）及移
，本院判決如左：
    主  文
丁○○、庚○○共同連續行使偽造之通用紙幣，丁○○處有期徒刑參年貳月，庚○○
處有期徒刑參年貳月，扣案如附表所示偽造通用紙幣拾張均沒收。
    事  實
一、緣丁○○、庚○○係朋友關係，詎其二人竟共同基於意圖供行使之用之犯意聯絡
    ，於民國九十二年二月十三日下午某時，共同至雲林縣北港鎮媽祖廟旁，以分別
    出資新台幣（下同）二千元而集資四千元向姓名年籍不詳、綽號「黑吉仔」之成
    年男子購買偽造之新版新臺幣仟元紙幣十一張（除附表所示之十張外，尚有一張
    業已滅失）而收集後，即基於共同行使偽造通用紙幣之概括犯意聯絡：（一）於
    九十二年二月十三日下午十一時四十六分許，由丁○○駕駛車牌號碼ＲＯ─九三
    二九號自用小客車搭載庚○○，至嘉義縣太保市春珠里一七○號「福懋加油站」
    ，向該站之員工己○○加油三百元，並持如附表編號一所示之偽造仟元紙幣一張
    付款，藉由找零之方式詐得真鈔七百元後離去；（二）旋於同日下午十一時五十
    分許，再赴嘉義縣太保市後潭里十三鄰後潭三三八號前之檳榔攤，向辛○○購買
    檳榔五十元，由庚○○以同一手法持如附表編號二所示之偽造仟元紙幣一張付款
    ，嗣於辛○○欲找零之際即為警當場查獲，除扣得如附表編號一、二所示之偽造
    仟元紙幣各一張，並於庚○○所乘坐之上開車輛座位下起出如附表編號四至九所
    示之偽造仟元紙幣七張。
二、丁○○經查獲後，竟仍承前單獨行使偽造通用紙幣之同一概括犯意：（一）獨自
    駕駛上開車輛，於九十二年二月二十一日中午十二時許，前往嘉義縣六腳鄉蒜頭
    村「阿吉檳榔攤」，向丙○○購買香煙、檳榔共一百元，以前述同一手法持偽造
    仟元紙幣一張（業經丙○○撕毀滅失）付款，詐得真鈔九百元後逃逸；（二）丁○○再於同年二月二十三日下午三時許，至嘉義縣六腳鄉蒜頭村八鄰九十六號前
    之檳榔攤，向乙○○購買檳榔及香煙共一百元，以同一手法持如附表編號三所示
    之偽造仟元紙幣付款，詐得真鈔九百元，嗣於駕車離去途中即當日下午十六時許
    ，經過丙○○位於上址之攤位，為丙○○發覺而報警當場查獲丁○○，並扣得如
    附表編號三所示之偽造仟元紙幣一張；（三）丁○○又於同年三月二十七日十九
    時五十分許，駕駛租來之車號３Ｋ３３１７號自小客車，行經台南縣白河鎮詔安
    里安厝二十二之一號合發雜貨店，夥同另一名亦有犯意聯絡、不詳姓名、成年男
    子，共同持如附表所示編號十之偽鈔向店老闆戊○○購買香煙一包、蘆筍汁二罐
    ，而找取零錢真鈔九百三十元，經戊○○察覺後報警查獲，並扣得如附表所示編
    號十之偽鈔一張。
三、案經嘉義縣警察局水上分局及朴子分局分別報請台灣嘉義地方法院檢察署檢察官
    偵查起訴及台灣台南地方法院檢察署檢察官移送併案審理。
    理  由
一、訊據被告被告丁○○對於右揭事實均坦承不諱（見本院九十二年八月二十九日審
    理筆錄）；而被告庚○○則僅承認於前揭事實欄所示一與被告丁○○共同以偽造
    仟元紙幣藉由購物找零之方式詐得真鈔二次之事實，惟矢口否認有與被告丁○○
    共同收集偽造通用紙幣之犯行，辯稱：上開偽鈔均是伊賣菜時收到的，因事後發
    現而不甘損失，才會拿出來使用，而係因其向警察告稱北港鎮媽祖廟附近有販賣
    偽鈔情事，因此丁○○才會挾怨誣指云云。然查：(1)被告丁○○於甫遭查獲後移
    送至公訴人接受訊問時即已坦承犯行（見九十二年度偵字第一五六零號卷第六頁
    、九十二年二月二十四日偵查筆錄），與本院訊問時供述一致；(2)經傳訊證人即
    查獲之警員甲○○雖亦證稱：被告庚○○確實曾告知買賣偽鈔之處所，然【係在
    本件查獲之後】等語（見本院九十二年八月二十九日審理筆錄），顯見庚○○是
    否向警方通報偽鈔買賣處所與被告丁○○是否遭查獲並不生何利害衝突，被告丁○○實無何挾怨報復之動機，況且若被告庚○○未參與故買、收集偽鈔之行為，
    又如何知悉在雲林縣北港鎮媽祖廟附近有販賣偽鈔之處所？被告庚○○所辯，顯
    無足採；(3)此外復有被害人己○○、辛○○、乙○○、丙○○、戊○○等人分別
    於警訊及偵查中就其被害情節之供述；(4)復有扣案「福懋加油站」發票一紙、路
    口監視翻拍照片一張可證；(5)而如附表編號一至編號九及編號十之偽鈔經送鑑定
    結果認：均係偽造之紙鈔，係以彩色噴墨方式仿印，以透明漆仿隱藏字，無凹版
    印紋凸起效果，紙質與真鈔不同，部分以螢光筆繪製仿紙張螢光纖維絲，水印以
    灰色墨在紙張背面仿造；安全線以彩色噴墨在紙張背面仿製，另先以燙印箔膜（
    含面額數字），再自壹佰元真鈔之折光變色安全線抽離後，黏貼於偽鈔仿正面五
    段裸露部分，左下角面額數字以燙印箔膜仿折光變色油墨，無折光變色反應等情
    ，有中央銀行發行局九十二年二月二十五日台央發字第０九二００一三五五三號
    、０九二００二二五四五號函、九十二年四月七日台央發字第０九二００二二四
    九八號鑑定意見書二紙附卷可稽；(6)綜上所述，本件事證明確，被告二人犯行均
    堪認定。
二、核被告丁○○、庚○○二人所為，均係犯刑法第一百九十六條第一項前段之行使
    偽造通用紙幣罪；被告二人收集偽造通用紙幣之行為，為行使偽造通用紙幣之行
    為所吸收，不另論罪；而被告等行使偽造通用紙幣購物而換取貨品、真鈔，其本
    質即含有詐欺之性質，亦不另論詐欺取財罪；而被告二人就如事實欄一所示（即
    於九十二年二月十三日）之二次犯行，被告丁○○與不詳姓名成年男子就如事實
    欄二（三）所示犯行，各有犯意聯絡及行為分擔，應論以共同正犯；被告丁○○
    先後五次、被告庚○○先後二次行使偽造通用紙幣之犯行，均時間緊接，行為方
    法、罪名與犯罪構成要件均相同，顯均基於概括犯意所為，均為連續犯，均依同
    法第五十六條之規定論以一罪，並加重其刑。爰審酌被告犯罪之動機、目的、手
    段，犯罪時所受之刺激及其品性、生活狀況、智識程度、犯罪所生之損害，及犯
    罪後被告丁○○尚知坦承犯行惟行使次數較多，被告庚○○雖行使之次數較少，
    卻矢口否認之犯後態度等一切情狀，分別量處如主文所示之刑，以示懲儆。扣案
    如附表所示之偽造仟元紙幣十張，併依同法第二百條之規定宣告沒收。
三、台灣台南地方法院檢察署檢察官併案被告丁○○之部分犯行（九十二年度營偵字
    第七七八號，即事實欄二（三）所示部分犯行），與本件業經起訴之犯罪事實有
    裁判上一罪之連續犯關係，為起訴效力所及，業經本院一併審理，附此敘明。
據上論斷，應依刑事訴訟法第二百九十九條第一項前段，刑法第二十八條、第五十六
條、第一百九十六條第一項、第二百條，罰金罰鍰提高標準條例第一條前段，判決如
主文。
本案經檢察官陳玲香到庭執行職務。
中      華      民      國    九十二    年      九      月     十二     日
                                      臺灣嘉義地方法院刑事第三庭
                                          法  官    黃  國  益
右正本證明與原本無異。
如不服本判決，應於判決送達後十日內向本院提出上訴狀( 應附繕本 )。告訴人或被
害人如對於本判決不服者，應具備理由請求檢察官上訴，其上訴期間之計算係以檢察
官收受判決正本之日期為準。
中      華      民      國    九十二    年      九      月     十二     日
                                          書記官    林  柑  杏
附錄法條：
中華民國刑法第一百九十六條
行使偽造、變造之通用貨幣、紙幣、銀行券，或意圖供行使之用而收集或
交付於人者，處三年以上十年以下有期徒刑，得併科五千元以下罰金。
收受後方知為偽造、變造之通用貨幣、紙幣、銀行券而仍行使，或意圖供
行使之用而交付於人者，處五百元以下罰金。
第一項之未遂犯罰之。
中華民國刑法第二百條
偽造、變造之通用貨幣、紙幣、銀行券，減損分量之通用貨幣及前條之器
械原料，不問屬於犯人與否，沒收之。
附表：
┌────┬──────────┬───────────┬────────┐
│ 編  號 │ 面             額  │ 鈔    面    號    碼 │  數   量       │
├────┼──────────┼───────────┼────────┤
│   一、 │ 新版新台幣一千元券 │ ＬＸ五七五六五七ＥＵ │ 壹 張（已行使）│
├────┼──────────┼───────────┼────────┤
│   二、 │ 新版新台幣一千元券 │ ＬＸ七五五六五六ＥＵ │ 壹 張（已行使）│
├────┼──────────┼───────────┼────────┤
│   三、 │ 新版新台幣一千元券 │ ＥＭ七五六七七五ＥＵ │ 壹 張（已行使）│
├────┼──────────┼───────────┼────────┤
│   四、 │ 新版新台幣一千元券 │ ＬＸ六九五七一六ＥＵ │ 貳 張（未行使）│
├────┼──────────┼───────────┼────────┤
│   五、 │ 新版新台幣一千元券│ ＬＸ七五五六七五ＥＵ │ 壹 張（未行使）│
├────┼──────────┼───────────┼────────┤
│   六、 │ 新版新台幣一千元券 │ ＬＸ五九六七六九ＥＵ │ 壹 張（未行使）│
├────┼──────────┼───────────┼────────┤
│   七、 │ 新版新台幣一千元券 │ ＥＭ五七九六七五ＥＵ │ 壹 張（未行使）│
├────┼──────────┼───────────┼────────┤
│   八、 │ 新版新台幣一千元券 │ ＬＸ七五五六五一ＥＵ │ 壹 張（未行使）│
├────┼──────────┼───────────┼────────┤
│   九、 │ 新版新台幣一千元券 │ ＬＸ五七五六五七ＥＵ │ 壹 張（未行使）│
├────┼──────────┼───────────┼────────┤
│   十、 │ 新版新台幣一千元券 │ ＥＭ七五五六九一ＥＵ │ 壹 張（已行使）│
└────┴──────────┴───────────┴────────┘


司法院資訊處製作；財團法人民間司法改革基金會備份。
